臺灣臺中地方法院刑事判決　　　　　　　　　　　　　　九十四年度自字第三四號
　　自　訴　人　威而廉有限公司　設臺中縣神岡鄉○○路十一巷八號
　　代　表　人　甲○○
　　代　理　人　乙○○律師
　　被　　　告　丙○○
　　選任辯護人　陳慶祥律師
右列被告因偽造有價證券案件，經自訴人提起自訴，本院判決如左：
    主  文
本件自訴不受理。
    理  由
一、自訴意旨略以：被告丙○○於民國八十七年十二月間受自訴人公司雇用，因工作
    表現深獲自訴人公司之信任，遂逐步取得自訴人公司之財務、會計及管理等內控
    大權。詎被告竟於九十二年二月二十一日偽造自訴人公司大小章，先以自訴人公
    司名義與臺灣新光保全股份有限公司終止電子保全服務，再偽稱其係公司負責人
    ，與臺灣新光保全股份有限公司另訂立契約，阻絕自訴人公司代表人甲○○進入
    公司，以此方式侵占公司全部設備、資料，應收帳款、自訴人公司於華南銀行西
    豐原分行之支票存款帳號000000000號之公司印鑑章、存摺、空白支票
    等物，此部分經自訴人提出告訴，由臺灣臺中地方法院檢察署檢察官偵查中。嗣
    被告於九十四年四月四日東窗事發前，即持前開自訴人公司所有華南銀行西豐原
    分行帳號000000000號、票號ＨＣ0000000、ＨＣ000000
    0號之空白支票二紙，擅自蓋上自訴人公司及代表人甲○○之印鑑章，而偽造有
    價證券，因認被告涉犯刑法第二百零一條第一項之偽造有價證券罪嫌。
二、按同一案件經檢察官依第二百二十八條規定開始偵查者，不得再行自訴，不得提
    起自訴而提起者，應諭知不受理判決，刑事訴訟法第三百二十三條第一項前段、
    第三百三十四條定有明文，且依同法第三百四十三條準用同法第三百零七條之規
    定，並得不經言詞辯論為之。又同一案件係指所訴兩案被告相同，被訴之犯罪事
    實亦屬同一而言，實質上一罪固屬同一事實，牽連犯、連續犯、想像競合犯之裁
    判上一罪者，亦屬同一事實。另刑法上之牽連犯，以犯一罪，而其方法或結果之
    行為犯他罪名者，方屬相當，所謂方法結果，須在客觀上犯他罪係為犯本罪之手
    段，或犯本罪之行為結果另犯他一罪名，不以行為人主觀之意思為判別標準。故
    牽連犯之方法行為與目的行為或原因行為與結果行為，須具有不可分離、直接、
    密切之關係，始足當之，若所犯二罪，僅有偶然之方法或結果之機會關係者，自
    不得謂為牽連犯（最高法院九十年臺上字第六九八○號判決意旨參照）。
三、經查，依自訴人所述，被告係掌控自訴人公司之財務、會計、管理等大權後，於
    九十二年二月二十一日侵占其所持有之自訴人公司於華南銀行西豐原分行開設之
    支票存款帳號000000000號之公司印鑑章、存摺、空白支票（含票號Ｈ
    Ｃ0000000、ＨＣ0000000號之本案二紙支票），復於九十二年三
    、四月間未經自訴人公司之授權，即於本案之二紙空白支票，擅自蓋上自訴人公
    司及代表人甲○○等之印鑑章，而偽造有價證券等語（本院卷第三八、四一頁）
    。是以，依自訴人所述，被告於九十二年二月間侵占前開二紙空白支票、公司印
    鑑章，復於同年三、四月間在前開二紙空白支票上盜蓋公司等印鑑章，而偽造簽
    發本案之支票二紙，則前開侵占與偽造有價證券間，客觀上顯有直接、密切之原
    因、結果之牽連關係。雖自訴人經本院於準備程序闡明請自訴人就侵占與偽造有
    價證券間之法律關係表示意見，自訴人即於九十四年六月三日另具狀改稱，被告
    應係另行起意於支票所載之發票日九十三年七月五日、九十四年四月五日，分別
    偽造前開二紙支票云云，然自訴人就被告何時簽發支票之時間所述已前後不一。
    再按遠期支票之行使，在社會上司空見慣，故尚難以前開二紙支票之發票日分別
    記載為九十三年七月五日、九十四年四月五日，即率爾直接推論，前開支票係九
    十三年七月五日、九十四年四月五日所簽發偽造。況前開二紙支票之發票人欄，
    係蓋有自訴人公司印鑑章，代表人甲○○、被告之印章，此有前開支票二紙在卷
    可稽（本院卷第八、九頁）。惟自訴人公司之前開支票帳戶，早已於九十二年四
    月九日由自訴人公司之代表人甲○○，親自華南銀行西豐原分行變更印鑑，由自
    訴人公司、代表人甲○○、被告等之印章，變為自訴人公司章及代表人甲○○印
    章，無須再蓋被告之印章，而被告至遲已於九十二年四月二十五日知悉，此有原
    印鑑卡、自訴人公司變更印鑑後簽發之支票、華南銀行西豐原分行九十二年四月
    二十五日（92）華西豐存字第六八號覆被告之函文一紙，在卷可參（本院卷第六
    七頁，九十二年度偵字第九七五六號卷第二七至三十頁）。依前開支票發票欄所
    蓋之印章，足見被告簽發前開支票之時點，應係於九十三年四月二十五日之前，
    自訴人所述偽造支票之時點分別為九十三年七月五日、九十四年四月五日云云，
    應係憑空懸測之詞，尚難憑採。另參酌自訴人公司代表人甲○○於本院準備程序
    自承：係因地檢署那邊，其一直催促，均無下文，伊不得不用自訴的方法等語（
    本院卷第四二頁），益徵自訴人實因偵查遲未終結，方循自訴途徑，以求與被告
    間之刑事紛爭，能儘快解決。故尚難僅以自訴人主觀之猜測，即認前開被告所涉
    之侵占空白支票、自訴人公司印鑑章，與本案自訴之被告持前開侵占之公司印鑑
    章，蓋印於前開侵占之空白支票，而涉犯偽造有價證券罪間，在客觀上，並無裁
    判上一罪之牽連關係存在。綜上，被告所涉之前開侵占空白支票、支票帳戶之公
    司印鑑章罪與偽造本案之二紙支票罪間，有裁判上一罪之牽連關係存在，然前開
    侵占罪部分，業據自訴人於九十二年四月七日、九十二年六月二十四日提出告訴
    ，現由臺灣臺中地方法院檢察署，以九十二年度偵字第九七五六號、一五九九二
    號案件偵查中，此據本院調閱前開卷證，核閱屬實，並有前開刑事告訴狀、告訴
    理由狀、補充告訴理由(一)狀，在卷可參。準此，本案既經檢察官依法偵查中，則
    自訴人猶於九十四年五月十日，向本院提出自訴，依前開說明，爰不經言詞辯論
    ，諭知不受理判決。
據上論斷，應依刑事訴訟法第三百二十三條第一項前段、第三百三十四條、第三百四
十三條、第三百零七條，判決如主文。
中      華      民      國      九十四      年      六      月    七    日
                                臺灣臺中地方法院刑事第十四庭
                                    審判長法  官  楊  真  明
                                          法  官  陳      葳
                                          法  官  劉  逸  成
右正本證明與原本無異。
如不服本判決，應於送達後十日內向本院提出上訴狀（須附繕本），上訴於臺灣高等
法院臺中分院。
                                          書記官
中      華      民      國      九十四      年      六      月    七    日
